臺灣彰化地方法院民事判決　九十二年度訴字第七七八號
　　原　　　告　甲○○
　　訴訟代理人　丁○○律師
　　被　　　告　乙○○
　　訴訟代理人　丙○○
右當事人間請求分配表異議之訴事件，本院於民國九十二年十二月二十三日言詞辯論
終結，判決如左：
  主      文
本院九十年度執字第一一一二八號拍賣抵押物強制執行事件於民國九十二年八月四日
作成之分配表（更正一），關於次序３被告乙○○第一順位抵押債權原本新台幣佰
伍拾萬元之利息的期間、日數、金額；前未受償利息的金額；違約金的日息、金額；
共計及不足額的金額，各應更正為如附表更正後所示。
原告其餘之訴駁回。
訴訟費用由被告負擔十分之二，餘由原告負擔。
    事      實
甲、原告方面：
一、聲明：（一）本院九十年度執字第一一一二八號拍賣抵押物強制執行事件於民國
    九十二年度八月四日作成之分配表（更正一）中，就次序三被告乙○○分配所得
    之債權原本三百五十萬元應減縮為三百零九萬六千六百四十三元，利息一百七十
    六萬零五百四十八元應減縮為一百零六萬零四百九十四元，違約金四百二十四萬
    五千八百五十元應減縮為二百九十四萬零五百三十八元，另不足額六百零九萬二
    千四百一十六元部分應縮減為三百六十萬三千六百九十三元。（二）本院九十年
    度執字第一一一二八號之一拍賣抵押物強制執行事件於九十二年八月四日作成之
    分配表（更正二）中，就次序二被告乙○○分配所得之「借款」債權原本一百八
    十四萬六千五百六十六元應予剔除。
二、陳述：如附件壹所示。
乙、被告方面：
一、聲明：駁回原告之訴。
二、陳述：
（一）違約金部分，同意以週年利率百分之二十計算。
（二）如附件貳所示。
    理    由
一、原告主張本院九十年度執字第一一一二八號其與被告間拍賣抵押物強制執行事件
    ，經本院於九十二年八月四日作成分配表（更正一、二）在案，因原告積欠被告
    之原本三百五十萬元第一順位抵押債權，已由原告以八十七年八月五日起至同年
    十二月十九日期間先後到期、面額合計四十萬三千三百五十七元的支票供被告兌
    領清償，故該抵押權擔保的債權原本應僅剩三百零九萬六千六百四十三元，然上
    述分配表（更正一）次序３竟將債權原本誤載為三百五十萬元；又依本院核發之
    八十八年度執字第二七九六號債權憑證所載受償情形，被告已就前述抵押債權受
    償自八十七年十月十九日起，至九十年十月二十九日止的利息計五十三萬五千七
    百六十二元，故本次被告應受分配的利息，其日數即應自九十年十月三十日起算
    至九十二年七月十七日，計六百二十五日，金額為一百零六萬零四百九十四元，
    但前述分配表（更正一）次序３竟記載利息自九十年一月十一日起至九十二年七
    月十七日止，日數九百十八日，金額一百七十六萬零五百四十八元，也屬有誤；
    再者，前述分配表（更正一）次序３依日息百分之０．０七００計算上述抵押債
    權的違約金金額為四百二十四萬五千八百五十元，也屬過高，應核減按週年利率
    百分之二十計算（似仍嫌過高），金額為二百九十四萬零五百三十八元，始為合
    理；此外，分配表（更正二）次序２所列被告應受分配之借款債權原本一百八十
    四萬六千五百六十六元，原告否認有積欠該筆借款，應予剔除，爰依強制執行法
    第四十一條規定，提起本訴。被告則辯稱分配表所列關於被告的債權金額及期間
    ，均為正確，原告所稱以面額合計四十萬三千三百五十七元的支票清償部分，並
    非清償三百五十萬元的債權本金，而是給付三百五十萬元債權及其他借款債權的
    利息，至於違約金部分，被告同意以年息百分之二十計算等語。
二、原告主張本院九十年度執字第一一一二八號其與被告間拍賣抵押物強制執行事件
    ，經本院於九十二年八月四日作成分配表（更正一、二）的事實，已經提出分配
    表（更正一、二）為證，並經本院調閱上述案號執行卷查核無訛，且為被告所不
    爭執，應認為真正。
三、惟原告主張分配表（更正一）次序３所列原告積欠被告之原本三百五十萬元第一
    順位抵押債權，已由其清償原本四十萬三千三百五十七元，故該抵押債權原本，
    應僅剩三百零九萬六千六百四十三元；又依本院核發之八十八年度執字第二七九
    六號債權憑證所載受償情形，被告已就前述三百五十萬元抵押債權受償至九十年
    十月二十九日止的利息計五十三萬五千七百六十二元，故被告應受分配的利息，
    其日數即應自九十年十月三十日起算至九十二年七月十七日，計六百二十五日，
    金額為一百零六萬零四百九十四元；再者，原告並未積欠被告有關分配表（更正
    二）次序２所列原本一百八十四萬六千五百六十六元的借款債權等情，則為被告
    所否認，並以前詞為辯。經查：（一）原告對於其積欠被告的債務原本，有如分
    配表（更正一）所列的第一順位抵押債權三百五十萬元，票款債權各一百十九萬
    七千元、十五萬元，合計四百八十四萬七千元，且該第一順位抵押債權原本三百
    五十萬元的遲延利息，以每百元日息七分計算，並不否認。則單以上述第一順位
    抵押債權三百五十萬元原本計算，原告每六個月應給付被告的利息，即為四十四
    萬七千一百二十五元。而依原告提出的明細表（證物二）記載，其是從八十七年
    七月十七日起，到同年十二月十九日止約六個月的期間，清償四十萬三千三百五
    十七元，其清償金額與前述六個月的利息金額約略相等。參酌原告於九十年一月
    二十九日對本院八十八年度執字第二七九六號清償票款強制執行事件所作成的分
    配表聲明異議，在聲明異議狀中陳稱：「惟查，債務人（指原告）雖欠負債權人
    （指被告）上揭抵押權債務參佰伍拾萬元，然利息已經繳至八十七年十月十九日
    ，．．．。」等語，堪認被告辯稱原告給付的四十萬三千三百五十七元，乃清償
    三百五十萬元抵押債權及其他借款債權的利息等語，較為可採。則原告主張其已
    清償第一順位抵押債權原本三百五十萬元中的四十萬三千三百五十七元，故該抵
    押債權原本僅剩三百零九萬六千六百四十三元，自應依此金額計算利息及違約金
    等語，即難採信。因此，分配表記載第一順位抵押債權原本三百五十萬元，並無
    錯誤。（二）依本院八十八年度執字第二七九六號、八十八年度五四七三號執行
    卷所附九十年二月十四日、同年十月三十日分配表及本院核發之八十八年度執字
    第二七九六號債權憑證，原告確已清償前述三百五十萬元抵押債權的利息到九十
    年十月二十九日，計五十三萬五千七百六十二元（九十年二月十四日為二十一萬
    五千三百七十四元，同年十月三十日為三十二萬零三百八十八元）。故本院九十
    年度執字第一一一二八號分配表（更正一）次序３自九十年一月十一日起，計算
    三百五十萬元抵押債權的利息金額共一百七十六萬零五百四十八元，前未受償利
    息金額一百零二萬七千二百五十二元，即屬有誤。其正確應是利息期間自九十年
    十月三十日起算到九十二年七月十七日，日數共六百二十六日，金額為一百二十
    萬零五百四十八元（３５０萬元乘以百分之二十後，乘以６２６日，再除以３６
    ５日），前未受償利息金額為一百五十八萬七千二百五十二元（九十年十月三十
    日應受分配利息金額５６萬元，加上前未受償利息金額0000000元，等於
    0000000元，減去分配金額３２０３８８元），兩者金額合計為二百七十
    八萬七千八百元。不過，九十年度執字第一一一二八號分配表（更正一）次序３
    所列利息金額一百七十六萬零五百四十八元，及前未受償利息金額一百零二萬七
    千二百五十二元，兩者相加也是二百七十八萬七千八百元，故其利息總金額並無
    錯誤。原告主張被告應受分配的利息金額（不包括前未受償利息金額），按原本
    三百零九萬六千六百四十三元計算，為一百零六萬零四百九十四元，不足採取。
    （三）按約定之違約金額過高者，法院得減至相當金額，民法第二百五十二條定
    有明文。原告主張前述三百五十萬元抵押債權的違約金，依日息百分之０．０七
    ００七計算，金額為四百二十四萬五千八百五十元，顯屬過高，為被告所自認，
    並同意依原告主張核減為按週年利率百分之二十計算，本院斟酌一般客觀事實及
    社會經濟狀況，也認為適當，因核減違約金依日息百分之０．０五四七九（週年
    利率百分之二十）計算，金額為三百三十二萬三千二百八十七元（３５０萬元乘
    以百分之０．０五四七九，再乘以１７３３日）。原告主張應按原本三百零九萬
    六千六百四十三元計算違約金，也無從憑採。則分配表（更正一）次序３的不足
    額即應為五百十六萬九千八百五十三元（債權原本３５０萬元加利息總金額00
    00000元加違約金額0000000元，等於0000000元，減分配金
    額0000000元，等於0000000元，依此結果，利息已全部清償，僅
    剩原本0000000元及違約金0000000元未為清償。不過再依分配表
    ﹝更正二﹞分配結果，原本僅餘６２７１１８元），才為正確。至於分配表（更
    正二）次序２所列一百八十四萬六千五百六十六元借款債權原本，乃分配表（更
    正一）所列不足額中屬於未受清償之原本部分的金額，因有執行名義，得就無抵
    押權擔保之拍賣所得金額，再行參與分配，並非被告對原告另有債權，自無錯誤
    可言。原告否認有積欠該筆借款，主張應予剔除等語，應屬誤會，不足採取。
四、從而，原告依強制執行法第四十一條規定，請求就本院九十年度執字第一一一二
    八號拍賣抵押物強制執行事件於九十二年八月四日作成之分配表（更正一），關
    於次序３被告乙○○第一順位抵押債權原本三百五十萬元之利息的期間、日數、
    金額；前未受償利息的金額；違約金的日息、金額；共計及不足額的金額，各更
    正為如附表更正後所示，即屬於法有據，應予准許。逾此部分之請求，及其餘部
    分之請求，為無理由，應予駁回。
五、結論：本件原告之訴為一部有理由，一部無理由，本院依民事訴訟法第七十九條
    但書，判決如主文所示。
中　　　華　　　民　　　國　　九十三　　年　　　一　　　月　　　六　　　日
                                        民事第二庭
~B法　　　官　廖國佑
右為正本係照原本作成。
如對本判決上訴，應於判決送達後二十日內向本院提出上訴狀。
中　　　華　　　民　　　國　　九十三　　年　　　一　　　月　　　六　　　日
~B法院書記官　莊素美
~F0
~T40
      附    表
┌─┬──────────┬──────┬──────────────┐
│利│  期            間  │  日  數    │  金                    額  │
│  ├──┬───────┼──────┼──────────────┤
│  │原分│九十年一月十一│            │一百七十六萬零五百四十八元。│
│  │配表│日起，到九十二│九百十八日  │前未受償利息一百零二萬七千五│
│  │記載│年七月十七日止│            │二百五十二元。              │
│  ├──┼───────┼──────┼──────────────┤
│  │更  │九十年十月三十│            │一百二十萬零五百四十八元。  │
│  │正  │日起，到九十二│六百二十六日│前未受償利息一百五十八萬七千│
│息│後  │年七月十七日止│            │二百五十二元。              │
└─┴──┴───────┴──────┴──────────────┘
┌─┬─────────────┬──────────────┐
│違│  日              息      │  金                    額  │
│　├──┬──────────┼──────────────┤
│  │原分│                    │                            │
│  │配表│百分之０．０７００  │四百二十四萬五千八百五十元  │
│約│記載│                    │                            │
│  ├──┼──────────┼──────────────┤
│　│更  │                　　│　　　　　　　　　　　　　　│
│  │正  │百分之０．０５４７９│三百三十二萬三千二百八十七元│
│金│後  │                    │                            │
└─┴──┴──────────┴──────────────┘
┌─┬─────────────────┐
│共│金額（即本金、利息、違約金合計）  │
│  ├──┬──────────────┤
│  │原分│                            │
│  │配表│一千零五十三萬三千六百五十元│
│  │記載│                            │
│  ├──┼──────────────┤
│  │更  │                            │
│  │正  │九百六十一萬一千零八十七元  │
│計│後  │                            │
└─┴──┴──────────────┘
┌─┬─────────────────┐
│不│　金                         額   │
│  ├──┬──────────────┤
│  │原分│                            │
│  │配表│六百零九萬二千四百十六元　　│
│足│記載│                            │
│  ├──┼──────────────┤
│  │更  │                            │
│  │正  │五百十六萬九千八百五十三元  │
│額│後  │                            │
└─┴──┴──────────────┘
　附  件  壹
為二造間分配表異議之訴事件，依法起訴事：
    訴之聲明
一、鈞院九十年度執字第一一一二八號拍賣抵押物強制執行事件於民國九十二年度八
    月四日作成之分配表（更正一）中，就次序三被告乙○○分配所得之債權原本參
    佰伍拾萬元應減縮為參佰零玖萬陸仟陸佰肆拾參元，利息壹佰柒拾陸萬零伍佰肆
    拾捌元應減縮為壹佰零陸萬零肆佰玖拾肆元，違約金肆佰貳拾肆萬伍仟捌佰伍拾
    元應減縮為貳佰玖拾肆萬零伍佰參拾捌元，另不足額陸佰零玖萬貳仟肆佰壹拾陸
    元部分應縮減為參佰陸拾萬參仟陸佰玖拾參元。
二、鈞院九十年度執字第一一一二八號之一拍賣抵押物強制執行事件於民國九十二年
    八月四日作成之分配表（更正二）中，就次序二被告乙○○分配所得之「借款」
    債權原本壹佰捌拾肆萬陸仟伍佰陸拾陸元應予剔除。
三、訴訟費用由被告負擔。
    事實及理由
一、查原告與被告間拍賣抵押物強制執行事件業蒙鈞院九十年度執字第一一一二八號
    實施拍賣完畢，並於九十二年八月四日作成分配在案（證一）。然就上開分配表
    （更正一）中次序三所列，原告積欠被告乙○○債權原本參佰伍拾萬元之第一順
    位抵押債權，業經原告交付自八十七年八月五日起至同年十二月十九日期間先後
    到期之支票（客票）供被告兌領肆拾萬參仟參佰伍拾柒元（證二），以清償參佰
    伍拾萬元之債權本金，則原告就抵押權所擔保之債權原本參佰伍拾萬元實已清償
    肆拾萬參仟參佰伍拾柒元，故上開抵押權所擔保之債權原本應僅剩參佰零玖萬陸
    仟陸佰肆拾參元。但查鈞院於九十二年八月四日所製作之分配表（案號：九十年
    度執字第一一一二八號分配表）卻憑被告乙○○片面之不實陳報，誤將債權原本
    載為參佰伍拾萬元，顯有錯誤，自應減縮債權原本為參佰零玖萬陸仟陸佰肆拾參
    元，始符實情。
二、又前述債權所載利息起算之期間及數額亦有錯誤。蓋依鈞院核發之八十八年度執
    字第二七九六號債權憑證所載受償情形（證三），乃受償部分利息新台幣伍拾參
    萬伍仟柒佰陸拾貳元（自八十七年十月十九日起至九十年十月二十九日止）。則
    本次分配表上之利息起算日應自九十年十月三十日起至九十二年七月十七日止，
    共計六百二十五日，利息合計壹佰零陸萬零肆佰玖拾肆元，然分配表竟記載為壹
    佰柒拾陸萬零伍佰肆拾捌元，自亦有誤。利息應減縮為壹佰零陸萬零肆佰玖拾肆
    元。
三、再者，「約定之違約金額過高者，法院得減至相當之數額。」又「約定利率，超
    過週年百分之二十者，被告對於超過部分之利息，無請求權。」此於民法第二百
    五十二條及第二百零五條分別定有明文。經查，分配表上所載優先債權之違約金
    為日息「○‧○七○○％」換算年息為「二五‧五五％」，顯然已過高，尤其，
    以近幾年來國內整體經濟景氣持續惡化，各金融行庫紛紛降低利率因應市場狀況
    之情形觀之，被告以年息二○％之利率向原告求償已嫌過高，更遑論以年息高達
    二五‧五五％之利率求償違約金，尤有重利之嫌。故揆諸上揭法文之意旨，鈞院
    依法既得酌減違約金，似應衡量現實之經濟狀況，予以減少其違約金之請求數額
    ，方符公平合理之原則。是倘以法律所承認之最高利率年息二○％計算（似仍嫌
    過高），則分配表上所列違約金之數額即應由肆佰貳拾肆萬伍仟捌佰伍拾元減縮
    為貳佰玖拾肆萬零伍佰參拾捌元，始稱合理。從而第三項所列之共計金額應為捌
    佰壹拾貳萬肆仟玖佰貳拾柒元，所餘不足額部分則為參佰陸拾捌萬參仟陸佰玖拾
    參元。
四、另就鈞院九十年度執字第一一一二八號之一分配(更正二)第三項所列被告乙○○
    應受分配之「借款債權原本壹佰捌拾肆萬陸仟伍佰陸拾陸元」，原告否認有積欠
    被告乙○○該筆借款，且未見乙○○提出有關該筆借款債權之憑證以實其說，實
    不知該筆借款從何得來，故應予剔除。
五、綜上所述，鈞院九十年度執字第一一一二八號（之一）拍賣抵押物強制執行事件
    於九十二年八月四日作成之分配表（更正一、更正二）既有如上違法失當之錯誤
    存在，被告自無依上開分配表所載金額受分配之權利，為此爰依強制執行法第四
    十一條之規定提起本訴訟。
六、按對於一人負擔數宗債務，而其給付之種類相同者，如清償人所提出之給付不足
    清償全部債額時，由清償人於清償時，指定其應抵充之債務。此為民法第三百二
    十一條所明定。準此，原告除於八十七年七月十七日以現金伍萬貳仟伍佰元給付
    被告，另又以八十七年八月五日起至同年十二月十九日期間先後到期之支票（客
    票）供被告兌領參拾伍萬捌佰伍拾柒元，而上開給付款項均為原告清償當初指定
    用以清償系爭參佰伍拾萬元之債權原本，依法自可由分配表中扣除。雖被告抗辯
    「該款項係原告給付被告參佰伍拾萬元債權及其他借款利息等之費用」，但設若
    真為給付渠所稱之利息費用，為何每筆款項之金額均不相同，毫無規則可循，顯
    見被告所辯並不實在。實者，原告繳付被告之利息向來均以本身所簽發之支票，
    分期償付之，此部分被告應極明瞭。另由被告答辯狀中之上開陳述，亦足認原告
    確有給付上開金額予被告，則被告既有受領上開款項，且無法具體說明係用以支
    付何筆債權之利息，自難僅憑被告之辯詞，即遽認為利息之清償。尤其，觀諸首
    揭條文之立法意旨，乃意在保護債務人，而賦予其指定清償之權，是原告於清償
    時自得指定清償系爭參佰伍拾萬元之債務。雖被告提出原告曾撤回關於該筆款項
    之訴訟證明，然因該次訴訟原告不黯法律及訴訟程序之規定，經當時之法官告知
    既有積欠被告債務，當無再行主張已清償之款項之必要，始誤以為上開還款，不
    得主張，究非有所述不實之情形。
七、另依契約自由原則，當事人雖可自由約定違約金之高低，但如固執此一原則，有
    時對債務人或其他債權人未免保護不周。蓋於訂約之際，債權人所要求之違約金
    ，往往過高，債務人為求得契約之成立並表明履行之決心，不得不予忍受，致被
    債權人利用而巧取利益，故民法第二百五十二條規定，約定之違約金過高者，法
    院得減至相當數額，即在衡平債權人與債務人經濟地位之懸殊，同時寓有公平正
    義之理念。而違約金過高遭酌減之情形，在實務上迭經各級法院著有判決可稽（
    參證四），最高法院亦揭示考量違約金是否相當仍須依一般客觀事實、社會經濟
    狀況及當事人所受損害情形，以為酌定標準（最高法院五十年度台上字第一九號
    判例參照）。準此，觀乎本件鈞院執行處制作之分配表所列違約金核算之金額高
    達肆佰貳拾肆萬伍仟捌佰伍拾元，實已高出最初借貸之債權原本參佰伍拾萬元甚
    多。更何況，原告有提供相當價額之不動產以擔保系爭債權之受償，且原告自八
    十五年間向被告借款迄至被告於八十七年間開始進行法律訴訟行動，期間業已繳
    納日息高達二十五‧五％之利息予被告長達二年之久，光利息之支付已將近貳佰
    萬元，如今又加計與先前利率相當之違約金，直等於二倍之利息負擔，此無論從
    一般客觀事實抑或社會經濟狀況而言，顯然均屬過高，而須仰賴鈞院依法賦予之
    裁量權限，予以核減，否則將難昭公允。猶有甚者，以一般銀行習慣，違約金之
    約定均以放款利息加計百分之二十計算，而放款利息最高不過十幾％，甚至以當
    今社會放款利率普遍偏低之現況而論，放款利率更有低至二％左右。倘若係因原
    告當初借款時有與被告自由約定違約金之利率（實者，原告當初借款時被告根本
    未曾提及違約金），而認原告就該受其拘束，無異否定民法第二百五十二條訂立
    之目的，致使社會之公義無由伸張，職是，系爭分配表上據以核算違約金之利率
    確已過高，依法鈞院自得予以酌減，俾合情理之平。
八、再者，就鈞院九十年度執字第一一一二八號之一分配表（更正二）次序二所列被
    告乙○○應受分配之「借款債權原本壹佰捌拾肆萬陸仟伍佰陸拾陸元」，業經原
    告否認有積欠被告乙○○該筆借款。雖被告辯稱係分配表更正一中次序三不足額
    陸佰零玖萬貳仟肆佰壹拾陸元減除違約金肆佰貳拾肆萬伍仟捌佰伍拾元所得之餘
    額，但此部分僅被告空言泛稱，果否屬實，非無疑問，原告併予否認。蓋倘若該
    筆款項係經由上述算式得出，則分配表（更正一）次序三所列之不足額部分即不
    應列為陸佰零玖萬貳仟肆佰壹拾陸元，而須另外標示，否則依據分配表（更正一
    、更正二）所表列之不足額，原告將無端又增加對被告負擔壹佰捌拾肆萬陸仟伍
    佰陸拾陸元之債務，是被告若未能舉證證明該筆款項確屬存在，即應予剔除。
九、關於被告九十二年九月三十日所提出之答辯狀後附證一（八十七年度彰簡字第七
    四○號）答辯狀影本內載述之內容，並非實在。蓋據上開證一之答辯狀所述，原
    告於本件訴訟所主張之清償金額四十萬三千三百五十七元均為利息之支付。然則
    上述清償款項若真為給付渠所稱之利息費用，為何每筆款項之金額均不相同，毫
    無規則可循，顯見被告所辯不可採信。尤其，被告於前揭答辯狀第三項載稱「現
    金收入傳票中『四○二○○元』係六張支票換成十張本票時，原告支付予被告之
    利息……。而『少付二五○○元』則係指三百五十萬元借款七月份之利息五二五
    ○○元，原告於八十七年七月十七日支付現金五○○○○元，尚有二五○○元未
    付之意」，但究竟利息四○二○○係如何算出？天數如何計算？被告均無法自圓
    其說。另據原告所提出之清償明細表，在八十七年七月十七日原告確實係支付現
    金五二五○○元，被告竟謂「少付二五○○元」，亦為不實，此由被告自承「原
    告於八十七年七月十七日支付現金五○○○○元」，再對照原告於清償時紀錄之
    明細表（曾提示被告確認），足見被告所稱少付二五○○元，顯屬虛妄。實者，
    原告繳付被告之利息向來均以本身所簽發之支票，分期償付之，另外清償之四十
    萬三千三百五十七元則是原告於該段期間內，營業之額外盈收，始另指定清償三
    百五十萬元之高利息債權本金。
十、原告於鈞院八十八年度執字第二七九六號強制執行事件中，具狀聲明異議，乃是
    基於前開尚有積欠被告債務，無再主張清償必要之錯誤認知情形下，純就被告主
    張之利息部分表示異議，自不得據為原告不爭執之認定，併此敘明。
    附  件  貳
為兩造間分配表異議之訴事件，依法提出答辯事：
    答辯之聲明
一、原告之訴駁回。
二、訴訟費用由原告負擔。
    答辯之理由
一、原告並未就積欠被告第一順位抵押權債務新台幣（以下同）參佰伍拾萬元整清償
    分文。原告謂：「供被告兌領肆拾萬參仟參佰伍拾柒元，以清償參佰伍拾萬元之
    債權本金」並非事實，該款項係原告給付被告參佰伍拾萬元債權及其他借款利息
    等之費用（見證一），且原告亦因所述不實而撤回有關該筆款項之訴訟（見證二
    ）。又原告於被告聲請強制執行時（九十年度執字第一一一二八號），其所提出
    之民事聲明異議狀中第一順位抵押權之縮減額為貳佰陸拾伍萬陸仟陸佰伍拾肆元
    （見證三聲明之事實一第二、三行），非起訴狀所述之參佰零玖萬陸仟陸佰肆拾
    參元。被告依實陳報並無原告所謂：「片面之不時陳報」。就前所述原告顯有故
    意模糊混淆之嫌。
二、本件訴訟被告請求利息起算之期間及數額正確無誤。其計算方式如下：民國（以
    下同）八十七年十月十九日至九十年一月十日計八一五天，利息為三百五十萬乘
    以百分之二十乘以八一五除以三六五等於0000000元減去受償部分利息五
    三五七六二尚欠利息0000000元，九十年一月十一日至九十二年七月十七
    日計九一八天，利息為三百五十萬乘以百分之二十乘以九一八除以三六五等於0
    000000元（見證四）。原告明知債權憑證內記載「受償部分利息新台幣伍
    拾參萬伍仟柒佰陸拾貳元（自八十七年十月十九日起至九十年十月二十九日止）
    」，卻對不足尚欠利息0000000元部分略而不提，將受償部分模糊混淆為
    全部（見證五），進而將計息期間縮減為自九十年十月三十日至九十二年七月十
    七日止不符事實。
三、民法二百零五條係針對利息而言，原告將違約金與利息含混而論有違誠信。而違
    約金係雙方歡喜同意於抵押權契約書中簽訂（見證六），況且一般房屋預定買賣
    契約中，其違約金為日息千分之一換算年息為百分之三十六點五，而一般不動產
    買賣契約之違約金為所交價金的全部，故被告所請並未過高。又民法第二百五十
    條第二項「……債權人於債務不履行時，除違約金外，並得請求履行或不履行之
    損害賠償。」被告尚可向原告請求上述之賠償，另外共計本金債權壹佰壹拾玖萬
    柒仟元之利息尚未分配，在此先予敘明。另外分配表更正二（證二）次序000
    00000元，經請示執行處人員謂系分配表更正一（見證四）中次序３不足額
    0000000元減違約金0000000元之差額。
四、原告於接獲分配表後曾聲明異議，原告謂：「……另聲明人提供設定抵押權之土
    地征收補償費肆拾萬玖仟玖佰捌拾玖元亦遭乙○○領取……」（見證三事實及理
    由一之第六、七行），原告所述並非事實，前述金額原告已於八十九年五月八日
    向彰化縣政府領訖農林作物補償費八千元及建築改良物補償費一十九萬三百五十
    一元，餘二十四萬一千六百三十八元，方由台灣土地銀行彰化分行以支票寄送執
    行處進行分配（見證八）。另分配表更正一次序２土地增值稅（見證四）一百一
    十一萬三千一百三十四元係被告以現金繳交執行處，故不足額尚須加該筆金額。
五、原告欠債拒不清償，又濫興不實之訟阻擾被告依法聲請之執行，且謂：「被告乙
    ○○片面之不實陳報」、「尤有重利之嫌」、「違法」等，已對被告造成精神、
    名譽上傷害及時間、金錢上損失至鉅，在此予以敘明。
六、綜上所述，系爭分配表並無錯誤，原告欠債拒不清償，又違誠信原則將利息違約
    金互相混淆，又把給付之利息及已領之補償費混洧為償還本金，濫興訴訟蓄意阻
    擾被告承受移轉原告之不動產，以達其繼續使用該不動產之目的（該不動產建物
    部分設有塑膠射出成型工廠）。
七、原告八十七年七月十七日所支付現金伍萬貳仟伍佰元款項，係抵押債權參佰伍拾
    萬一個月之利息（每萬元每月一百五十元乘以三百五十等於伍萬貳仟伍佰元），
    而支票款參拾伍萬捌佰伍拾柒元為其他一般借款利息及部分調現與支票未到期之
    補貼款，且因被告識字不多年紀大不善於計數均由原告自行計算告知被告後支付
    被告。原告已告知被告非償還本金故其主張由分配表中扣除上述款項於法不合。
    原告謂：「原告繳付被告之利息向來均以本身所簽發之支票，分期償付之」，原
    告應負舉證責任。另外一般債權壹佰壹拾玖萬柒仟元之利息、延遲利息及違約金
    並未分配，原告卻略而不提。
八、原告謂：「原告有提供相當價額之不動產以擔保系爭之受償，且原告自八十五年
    間……業已繳納日息高達二十五‧五％之利息（等於每萬元每日利息二千五百五
    十元）與被告長達二年之久」，其所言均非事實。原告所提供不動產共計七筆土
    地，二筆地目為建，三筆地目為田，二筆地目為道路用地，且均只持分六分之一
    計十餘人共有（見證九），該七筆土地所持有部分零碎，建地建屋須共有人同意
    蓋章難以建造，田地耕作不易成本高且收益不好，道路用地更是無人願買，其價
    值根本不足以抵償該債權額，從原告強制執行二次，而第二次拍賣四次均無人應
    買且共有人亦不願承受即可知其價額甚低。又原告支付之利息為每萬元每月一百
    五十元，即每日每萬元日息五元非原告前述日息二千五百五十元。原告所舉判例
    為六十％為二十％之三倍且為損害賠償性質。原告所提供擔保之不動產屬銀行不
    予與貸放之最差不良債信，與銀行情形比較顯不相當，而被告係以鄉下人親戚互
    相信用之誼，方答應以原告顯不相當價額之不動產提供擔保，借予原告系爭貸款
    ，而違約金係屬懲罰性質，原告於借款當初即已明瞭，若原告依約履行償還系爭
    債務，即無所謂違約金之發生。原告所述原告當初借款時被告根本未曾提起違約
    金，系原告拒不清償債務不實強辯推諉之詞。
九、原告之工業客戶眾多（見原告起訴狀證二明細表右邊）獲利豐厚，抵押權於八十
    六年二月十九日到期（見證九他項權利證明書存續期限），原告故意拖延不清償
    ，工業社也移轉於女兒名下（證十），經被告催促年餘，原告拒不清償方付諸法
    律行動。債務人就其故意或過失之行為，應負責任。此為民法第二百二十條所明
    定。準此原告應負一切債務償還責任。
十、參佰伍拾萬抵押債權自八十六年二月十九日到期至八十七年月十七日止，被告未
    請求遲延利息及違約金，八十七年七月十八日以後亦未請求利息，而另外共計壹
    佰壹拾玖萬柒仟元之一般債權亦未分配利息、遲延利息違約金，原告略而不提，
    且本系爭違約金屬懲罰性質，當無民法二百五十二條損害賠償性質之適用。又民
    法第二百三十三條明文規定遲延之債務，以支付金錢為標的者，債權人得請求依
    法定利率計算之遲延利息。但約定利率較高者，仍從其約定利率。
十一、分配表不足部分尚須加計被告承受所繳交法院執行處之全部稅款壹佰壹拾壹萬
      伍仟參佰陸拾陸元（見證十一）。
十二、被告為免巨大損失依法承受拍賣物，且依法請求（尚自動減少請求金額）原告
      清償一切債務，並無原告所述違法失當之錯誤存在，被告自有依前述分配表所
      載金額受分配之權利。
